臺灣臺中地方法院刑事判決　96年度易字第1232號
公　訴　人　臺灣臺中地方法院檢察署檢察官
被　　　告　乙○○
上列被告因誣告案件，經檢察官提起公訴（95年度偵續字第300
號），被告於本院準備程序中就被訴事實為有罪之陳述，受命
法官於聽取當事人之意見後，由本院合議庭裁定改依簡式審判程
序審理，本院判決如下：
    主  文
乙○○未指定犯人，而向該管公務員誣告犯罪，處拘役肆拾日，
如易科罰金，以銀元佰元即新臺幣玖佰元折算壹日。
    事  實
一、乙○○於民國94年11月間，經由陳宏明向甲○○借款新台幣
     （以下同）307500元，又於同年12月15日向甲○○借款150
     000元，合計457500元。乙○○於同年12月26日還甲○○現
     金150000元，另於94年12月27日以客票川石光電科技有限
     公司 (下稱川石公司)所簽發之面額162731元之支票清償欠
     款150000元，又於95年1月26日以昇陽、和祺等公司之客票
     償還甲○○6951元，餘款則未清償，乙○○於95年2月9日
     上午收到川石公司所簽發之付款人中國國際商業銀行員林
     分行、帳號:000000000 號（下稱上開國際商銀支票帳戶）
     、票號YLG0000000號、面額187149元、發票日95年2月8日
     、發票人川石公司之支票1紙後，即以電話通知甲○○欲清
     償所欠款項，甲○○收到乙○○上開通知後，即邀陳宏明
     同往收取支票，於95年2月9日中午1時許，抵乙○○位於臺
     中市○○區○○街159號公司所在地，乙○○即將上開國際
     商銀支票1紙交予甲○○用以清償所欠款項，斯時，乙○○
     明知川石公司之上開支票1紙並未遺失，竟基於誣告之犯意
     ，於95年2月10日，至址設於彰化縣員林鎮○○路○段338
     號之中國國際商業銀行員林分行，填寫遺失票據申報書，
     以川石公司之上開支票業已遺失為由，請求彰化縣警察局
     協助偵辦侵占遺失物罪，未指定犯人，而向該管公務員誣
     告犯罪。嗣因甲○○將上述支票交由陳玉美經由合作金庫
     銀行南臺中分行提示付款遭退票，並由臺灣票據交換所臺
     中市分所函請臺中縣警察局霧峰分局偵辦。
二、案經甲○○訴由台中縣警察局霧峰分局報請臺灣臺中地方法
    院檢察署檢察官偵查起訴。
    理  由
一、按除被告所犯為死刑、無期徒刑、最輕本刑為三年以上有期
　　徒刑之罪或高等法院管轄第一審案件者外，於前條第一項程
　　序進行中，被告先就被訴事實為有罪之陳述時，審判長得告
　　知被告簡式審判程序之旨，並聽取當事人、代理人、辯護人
　　及輔佐人之意見後，裁定進行簡式審判程序，刑事訴訟法第
　　二百七十三條之一第一項定有明文。本件被告乙○○所犯係
　　死刑、無期徒刑、最輕本刑為三年以上有期徒刑以外之罪，
　　其於準備程序中就被訴事實為有罪之陳述，經告知簡式審判
　　程序之旨，並聽取公訴人及被告之意見後，本院合議庭認為
　　適宜而裁定由受命法官獨任進行簡式審判程序，合先敘明。
二、上開犯罪事實，業據被告於本院審理時自白，核與告訴人甲
    ○○指訴情節及證人林季瑩、陳宏明、朱永銘、張小萍、曹
    秋悅等人於偵查中證述之情節相符，復有掛失止付票據提示
    人資料查報表、退票理由單影本、票據正反面影本及遺失票
    據申報書各一份、兆豐國際商業銀行員林分行函之川石公司
    95年1月1日至同年3月31日之交易明細處分書各一份等附卷
    可稽，足證被告之自白確與犯罪事實相符。本件事證明確，
    被告之犯行堪以認定。
三、被告行為後，九十四年二月二日修正公布之刑法條文，業於
    九十五年七月一日施行，新刑法第二條第一項之規定，係規
    範行為後法律變更所生新舊法律比較適用之準據法，於新刑
    法施行後，應適用新刑法第二條第一項之規定，為「從舊從
    輕」之比較。另於比較時應就罪刑有關之共犯、未遂犯、想
    像競合犯、牽連犯、連續犯、結合犯，以及累犯加重、自首
    減輕暨其他法定加減原因（如身分加減）與加減比例等一切
    情形，本於統一性及整體性原則，綜其全部罪刑之結果而為
    比較（最高法院九十五年五月二十三日刑事庭第八次會議決
    議參照）。經查：
  (一)刑法第一百七十一條第一項未指定犯人誣告罪，其罰金刑之
    法定刑原為得科銀元三百元以下罰金，因罰金罰鍰提高標準
    條例第一項前段規定，提高為十倍，為得科銀元三千元以下
    罰金。而依修正後刑法施行法第一條之一規定：「（第一項
    ）中華民國九十四年一月七日刑法修正施行後，刑法分則編
    所定罰金之貨幣單位為新臺幣。（第二項）九十四年一月七
    日刑法修正時，刑法分則編未修正之條文定有罰金者，自九
    十四年一月七日刑法修正施行後，就其所定數額提高為三十
    倍。但七十二年六月二十六日至九十四年一月七日新增或修
    正之條文，就其所定數額提高為三倍」，及刑法第三十三條
    第五款修正為：「主刑之種類如下：五、罰金：新臺幣一千
    元以上，以百元計算之」等規定觀之，依修正後之法律，刑
    法第一百七十一條第一項所得科處之罰金刑最高額為新臺幣
    九千元、最低額為新臺幣一千元，然依被告行為時即修正前
    刑法第三十三條第五款規定之罰金最低額銀元一元，並提高
    十倍計算，前開罰金刑，最高額為銀元三千元，最低額為銀
    元十元，若乘以三倍而換算為新臺幣，最高額雖與新法同為
    新臺幣三千元，然最低額僅為新臺幣三十元。因此，比較上
    述修正前、後之刑罰法律，自以被告行為時即修正前關於科
    處罰金刑之法律較有利於被告。
  (二)被告行為時之刑法第四十一條第一項前段規定：「犯最重本
    刑為五年以下有期徒刑以下之刑之罪，而受六個月以下有期
    徒刑或拘役之宣告，因身體、教育、職業、家庭之關係或其
    他正當事由，執行顯有困難者，得以一元以上三元以下折算
    一日，易科罰金。」，又被告行為時之易科罰金折算標準，
    修正前罰金罰鍰提高標準條例第二條前段（現已刪除）規定
    ，就其原定數額提高為一百倍折算一日，則本件被告行為時
    之易科罰金折算標準，應以銀元三百元折算一日，經折算為
    新臺幣後，應以新臺幣九百元折算為一日。惟九十五年七月
    一日修正公布施行之刑法第四十一條第一項前段則規定：「
    犯最重本刑為五年以下有期徒以下之刑之罪，而受六個月以
    下有期徒刑或拘役之宣告者，得以新臺幣一千元、二千元或
    三千元折算一日，易科罰金。」，比較修正前後之易科罰金
    折算標準，以九十五年七月一日修正公布施行前之規定，較
    有利於被告，則應依刑法第二條第一項前段，適用修正前刑
    法第四十一條第一項前段規定，定其折算標準。
  (三)綜合上述各條文修正前、後之比較，揆諸前揭最高法院決議
    ，及修正後刑法第二條第一項前段、但書規定之「從舊從輕
    」原則，綜其全部罪刑之比較結果，修正後刑法及刑法施行
    法之規定並非較有利於被告，本案自應一體適用被告行為時
    即修正前刑法及罰金罰鍰提高標準條例第一條前段、修正前
    罰金罰鍰提高標準條例第二條之規定，予以論處。
四、核被告所為，係犯刑法第一百七十一條第一項之未指定犯人
    誣告罪。被告於其所誣告之案件，裁判確定前自白，應依刑
    法第一百七十二條減輕其刑。爰審酌被告明知上開支票一紙
    並未遺失，竟未指定犯人向警察機關誣告他人犯罪，致開始
    刑事偵查程序，浪費司法資源，其行為殊不可取，惟念其於
    本院審理中尚能坦承犯行，然尚未與告訴人達成民事和解，
    及其犯罪之動機、目的、手段等一切情狀，量處如主文所示
    之刑，並依修正前刑法第四十一條第一項前段諭知易科罰金
    之折算標準。至於被告於95年2月9日除收有上開支票外，尚
    收有2張支票，惟該部分與本件無涉，被告與告訴人即令有
    爭執亦屬民事之糾紛，自不在本院論述之範圍；另被告已於
    本院審理時自白上開犯行，符合減刑之條件，且本件票面金
    額不高，檢察官對被告具體求刑有期徒刑六月，顯屬過重，
    本院礙難照准，均附此敘明。
據上論斷，依刑事訴訟法第二百七十三條之一第一項、第二百九
十九條第一項前段，刑法第二條第一項前段、第一百七十一條第
一項、第一百七十二條，修正前刑法第四十一條第一項前段，罰
金罰鍰提高標準條例第一條前段、修正前罰金罰鍰提高標準條例
第二條，現行法規所定貨幣單位折算新臺幣條例第二條，判決如
主文。
如不服本判決，得於判決書送達之日起十日內，以書狀敘述理由
，向本院提出上訴（須附繕本）。
中　　華　　民　　國　　96　　年　4　　月　13　　日
                  刑事第十一庭  法　官　吳進發
以上正本證明與原本無異。
                                書記官  巫偉凱
中　　華　　民　　國　　96　　年　4　　月　13　　日
附錄本案論罪科刑法條全文：刑法第一百七十一條
